【裁判字號】    97,重上更(三),15
【裁判日期】    970515
【裁判案由】    違反毒品危害防制條例等
【裁判全文】
臺灣高等法院高雄分院刑事判決    97年度重上更(三)字第15號
上  訴  人
即  被  告  乙○○
選任辯護人  連鳳翔律師
上列上訴人因違反毒品危害防制條例等案件，不服臺灣高雄地方
法院89年度重訴字第37號中華民國92年2 月27日第一審判決（起
訴案號：臺灣高雄地方法院檢察署89年度偵字第8548、8549號）
，提起上訴，經判決後由最高法院第3 次發回，本院判決如下：
     主  文
原判決關於乙○○部分撤銷。
乙○○共同販賣第二級毒品，累犯，處有期徒刑拾伍年。第二級
毒品甲基安非他命陸包（驗後淨重陸仟陸佰肆拾柒點陸公克）、
陶瓷製漏斗、玻璃製過濾瓶各壹個上殘留之甲基安非他命沒收銷
燬。包裝袋陸個、陶瓷製漏斗、玻璃製過濾瓶各壹個、濾紙壹包
、玻璃攪拌棒壹支、氫氧化納壹瓶、活性炭素貳包均沒收。
     事  實
一、乙○○（綽號「高仔」）前因偽造文書案件，於民國86年間
    經法院判處有期徒刑4 月確定，於民國86年7 月11日執行完
    畢。竟不知警惕，復於89年1 月初，經由與其原即熟識之郭
    朝義介紹而與劉泰山（業經檢察官為不起訴處分）及綽號「
    阿原」之真實年籍姓名不詳成年男子等人認識，其等均明知
    甲基安非他命係為毒品危害防制條例所列第二級毒品，亦為
    懲治走私條例所列之管制進出口物品，竟意圖牟利，共同基
    於販賣第二級毒品甲基安非他命及自大陸地區運輸、私運管
    制物品進口之犯意聯絡，先由劉泰山及「阿原」在臺灣地區
    集得金額不詳之購毒款項後，推由乙○○於89年3 月9 日前
    往大陸地區洽購第二級毒品甲基安非他命及安排走私進入臺
    灣地區販賣事宜，郭朝義則在臺灣地區負責聯絡；乙○○至
    大陸地區後，因購毒款項不足，即通知郭朝義轉告「阿原」
    聯絡劉泰山匯款新台幣（下同）20萬元至不知情之林文棟在
    合作金庫台北東門支庫開立之帳號0000000000000 號帳戶；
    「阿原」即於89年3 月下旬某日匯款10萬元至乙○○指定之
    上開帳戶。89年4 月初，乙○○在大陸地區以不詳金額購得
    第二級毒品甲基安非於他命6 包（驗前毛重7.07公斤，驗後
    淨重6647.6公克，包裝重107 公克，起訴書誤載為15公斤）
    ，旋雇用漁船運輸、私運第二級毒品甲基安非他命（管制進
    口物品）於同年月10日前進入臺灣地區，乙○○亦於89年4
    月8 日回國。89年4 月10日下午3 時許，乙○○、郭朝義、
    劉泰山及「阿原」相約在台南市○○路某咖啡廳見面，乙○
    ○與劉泰山對帳後，劉泰山交付35萬元予乙○○，另劉泰山
    向乙○○表示運輸、私運進口之第二級毒品甲基安非他命顏
    色泛黑，囑乙○○處理，但乙○○因將於89年4 月11日因詐
    欺案至台北出庭應訊，乃委由郭朝義先行取回藏放，並囑咐
    郭朝義購買活性碳素2 包（共2 公斤）供日後漂白該批第二
    級毒品甲基安非他命用。郭朝義遂於89年4 月12日依乙○○
    囑咐購買活性炭素2 包（共2 公斤），又於89年4 月13日上
    午6 時許，依乙○○指示在台南市○○路與中華四路口維也
    納舞廳旁垃圾桶附近之路邊攤下方，取走前開走私進口之裝
    有第二級毒品甲基安非他命6 包、均殘留第二級毒品甲基安
    非他命之陶瓷製漏斗、玻璃製過濾瓶各1 個、未殘留第二級
    毒品甲基安非他命濾紙1 包、玻璃攪拌棒1 支及氫氧化納1
    瓶（500 公克）之紙箱2 個，並於同日上午7 時許，將上開
    物品運回台南縣鹽水鎮歡雅里歡雅99之70號住處放置。89年
    4 月13日下午2 時30分許，在高雄縣旗山鎮○○路○段546
    號，郭朝義為警循線查獲，並在其駕駛車上扣得均殘留第二
    級毒品甲基安非他命（量微無法析離秤重）之鍋子、塑膠盆
    各1 個及未殘留第二級毒品甲基安非他命之塑膠水瓢2 個，
    另於郭朝義上開住處扣得第二級毒品甲基安非他命6 包，及
    乙○○等人所有之均殘留第二級毒品甲基安非他命之陶瓷製
    漏斗、玻璃製過濾瓶各1 個、未殘留第二級毒品甲基安非他
    命濾紙1 包、玻璃攪拌棒1 支、氫氧化納1 瓶（500 公克）
    、活性炭素2 包（共2 公斤），因而查獲上情。89年4 月14
    日中午12時40分許，在台北縣萬里鄉○里村○○路143 號2
    樓，乙○○乃經拘提到案。
二、案經法務部調查局高雄市調查處報告臺灣高雄地方法院檢察
    署檢察官偵查起訴。
     理  由
一、證人即共犯郭朝義於調查、偵查、原審、本院前審92年6 月
    17日之陳述，均係在92年1 月14日修正通過之刑事訴訟法施
    行前（92年9 月1 日施行），而依修正前刑事訴訟法第186
    條第3 款規定，證人應命具結，但與本案有共犯之關係者，
    不得令其具結，又修正刑事訴訟法施行前已依法定程序進行
    之訴訟程序，其效力不受影響，刑事訴訟法施行法第7 條之
    3 亦定有明文，故證人郭朝義與上訴人即被告乙○○（下稱
    被告）間因具有共犯之關係，自不因其當時未具結而認無證
    據能力。況證人即共犯郭朝義於本院已經以證人身分具結作
    證，且賦與檢察官、被告、辯護人詰問之機會，亦無剝奪被
    告對證人對質詰問之權利，證人即共犯郭朝義於調查、偵查
    、原審、本院前審92年6 月17日之陳述，即得為證據。又證
    人劉泰山於調查中陳述及通訊監聽紀錄、法務部調查局89年
    4 月27日陸(一)字第89129822號檢驗通知書、法務部調查局
    高雄市調處89年11月13日高市緝字第8900085271號函、89
    年12月11日陸(一)字第89094619號函、旅客入出境查詢資料
    及臺灣臺北地方法院89年7 月10日北院文刑子88自160 字第
    14958 號函附審判筆錄固均為被告以外之人於審判外之言詞
    陳述或書面陳述，然已經檢察官、被告、辯護人於調查程序
    同意作為證據，且未於言詞辯論終結前聲明異議。再本院審
    酌證人劉泰山於調查中係陳述自身經歷之事，而該自身經歷
    之事與陳述時間相距非久，發生錯誤之危險較少，復無其他
    資料足佐證人劉泰山有受誘導或不當詢問之情形。至上開書
    面陳述，均係公務員依職權製作之文書，與其責任、信譽攸
    關，若有錯誤、虛偽，公務員可能因此負擔刑事及行政責任
    ，亦其他資料足佐上開書面陳述有錯誤或故為虛偽製作情形
    。從而，上開言詞陳述或書面陳述作成時之情況，認為適當
    ，依刑事訴訟法第159 條之5 第2 項規定，亦得為證據。
二、訊據被告乙○○矢口否認有販賣、運輸第二級毒品甲基安非
    他命管制物品私運進口之犯行，辯稱其等係合資前往大陸地
    區購買冬筍等語。
三、經查：
  (一)事實欄所載之事實，迭據證人即共犯郭朝義迭於調查、偵查
    、原審、本院前審結證在卷，並有第二級毒品甲基安非他命
    6 包（驗後淨重6647.6公克，包裝重107 公克）扣案可佐，
    且扣案第二級毒品甲基安非他命之成分亦經鑑定無訛，有法
    務部調查局89年4 月27日陸(一)字第891298 22 號檢驗通知
    書附卷可憑（見偵1 卷第80頁）。
  (二)再觀諸自89年1 月間起，至同年4 月13日止，證人即共犯郭
    朝義使用（06）0000000 號電話，與被告乙○○、「阿原」
    各於附表所示時間為附表所示對話內容，彼此言談間，以迂
    迴、暗喻方式提及籌款、被告乙○○至大陸購貨、被告乙○
    ○要求匯款至林文棟帳戶等事，有通訊監察書、通訊監聽紀
    錄、通聯紀錄可按 (通聯紀錄見原審1 卷第78 ～95 、135
    ～136 頁，通訊監察書、通訊監聽紀錄見外放證物袋2） 。
  (三)被告乙○○於89年3 月9 日出境，於89年4 月8 日入境一節
    ，有旅客入出境查詢資料附卷為憑（見偵1 卷第63頁）。
  (四)被告乙○○、證人即共犯郭朝義、劉泰山、「阿原」確曾於
    89年1 月間在台南市碰面，復於89年4 月10日下午3 時許，
    上開4 人相約在台南市○○路某咖啡廳見面等情，為證人劉
    泰山於調查中陳述在卷 (見偵1 卷第68～70頁），且被告乙
    ○○亦始終陳稱於其等4 人有於89年4 月10日下午3 時許相
    約在台南市○○路某咖啡廳見面會帳之情 (見偵2 卷第12頁
    反面、原審1 卷第156 頁、原審2 卷第121 頁、本院上訴卷
    第41頁）。
  (五)臺灣臺北地方法院於89年4 月11日上午9 時40分確開庭審理
    被告乙○○詐欺案件，而被告乙○○有出庭應訊，此有臺灣
    臺北地方法院89年7 月10日北院文刑子88自160 字第14958
    號函附審判筆錄可憑 (見原審1 卷第61～67頁）。
  (六)扣案第二級毒品甲基安非他命於查獲當時，有受潮發黑之跡
    象，有法務部調查局高雄市調處89年11月13日高市緝字第
    8900085271號函在卷可佐 (見原審1 卷第168 頁）。又經原
    審勘驗結果，扣案第二級毒品甲基安非他命確呈發黑泛黃、
    泛黃或類似稻米般鵝黃色，有原審勘驗筆錄及照片11張可按
     ( 見 原審1 卷第19 4～197 頁）。另扣案物品如活性碳素
    、濾紙、玻璃製過濾瓶、陶瓷製漏斗、玻璃攪拌棒，均可用
    為除去甲基安非他命部分雜質，亦有法務部調查局89年12月
    11日陸(一)字第89094619號函附卷可參 (見原審1 卷第190
    頁）。
  (七)被告乙○○亦陳述在大陸地區期間，曾因貨款不足，有通知
    證人即共犯郭朝義轉告「阿原」聯絡劉泰山匯款20萬元至合
    作金庫台北東門支庫帳號0000000000000 號戶名林文棟帳戶
    之情 (見原審1 卷第109 、153 頁、原審2 卷第120 頁、本
    院上訴卷第41頁）。
  (八)至證人即共犯郭朝義雖前後陳述雖非完全一致，然對下列1.
    至5.部分主要各點始終陳述一致：
  1.被告乙○○、證人即共犯郭朝義、劉泰山、「阿原」確曾於
    89年1 月間在台南市碰面。
  2.被告乙○○於89年3 月9 日前往大陸地區。
  3.被告乙○○因貨款不足，曾通知證人即共犯郭朝義轉告「阿
    原」聯絡劉泰山匯款20萬元至合作金庫台北東門支庫帳號
    0000000000000 號戶名林文棟帳戶。
  4.89年4 月10日下午3 時許，被告乙○○、證人即共犯郭朝義
    、劉泰山及「阿原」相約在台南市○○路某咖啡廳見面對帳
    ，期間曾談論第二級毒品甲基安非他命顏色泛黑，囑被告乙
    ○○處理，但被告乙○○將於89年4 月11日因詐欺案出庭應
    訊，乃委由證人即共犯郭朝義先行取回藏放，被告乙○○並
    囑咐證人即共犯郭朝義購買活性碳素。
  5.證人即共犯郭朝義依指示在台南市○○路與中華四路口維也
    納舞廳旁垃圾桶附近之路邊攤下方，取走經扣案之第二級毒
    品甲基安非他命6 包、均殘留第二級毒品甲基安非他命之陶
    瓷製漏斗、玻璃製過濾瓶各1 個、未殘留第二級毒品甲基安
    非他命濾紙1 包、玻璃攪拌棒1 支及氫氧化納1 瓶（500 公
    克）之紙箱2 個。
  6.至於證人即共犯郭朝義在本院前審雖稱取得前開甲基安非他
    命之數量係「七包」，惟參酌其在調查中係稱：劉泰山表示
    （甲基）安非他命有七公斤左右發黑，要被告處理（偵查卷
    第8 頁反面），及調查筆錄所載之「計查獲毛重7.07公斤」
    ；且扣案之甲基安非他命之編號為1-1 、1-2 、1-3 、1-4
    、1-5 、1-6 ，其中編號1-1 、1-2 、1-3 之毛重各為1 公
    斤，1-4 毛重為1.02公斤、編號1-5 毛重為1.05公斤、編號
    1-6 毛重為2 公斤（偵查卷第8 頁、第9 頁反面、第11頁）
    ，且高雄醫學大學附設中和紀念醫院之檢驗報告報告單亦載
    為「驗前毛重7.07公斤」（法務部調查局之前開鑑定書所載
    之重量係指淨重而言，並非指毛重）等情（原審卷第一宗第
    97頁），可見其所述之「7 包」，實係指該甲基安非他命之
    重量（毛重）7 公斤而言；自難認證人即共犯郭朝義此部分
    所述與事實不符。
  7.證人即共犯郭朝義在本院前審審理中經審判長訊以：「當日
    （就筆錄訊問內容之前後文義以觀，應係指89年4 月10日）
    『山哥』有無交7 包安非他命？」，雖稱：「有」（本院更
    (二)卷第111 至112 頁）；惟證人即共犯郭朝義在調查、偵查
    及原審審理中，始終供稱：於89年4 月10日在台南市○○路
    一家咖啡廳見面時，被告有說11日要出庭，叫伊先把甲基安
    非他命拿回去處理；4 月12日，被告又打電話叫伊去拿甲基
    安非他命，伊則於4 月13日清晨6 時取回甲基安非他命等語
    （偵查卷第8 頁反面至9 頁、第20頁反面至21頁、原審卷(一)
    第152 頁、第261 頁、第307 頁），足見其就取得本件甲基
    安非他命之時間始終陳述如一。且觀本院更(二)審之訊問內容
    係「當日『山哥』有無交7 包安非他命？交給何人？」，被
    告則答「有，是在維也納舞廳旁垃圾桶附近一個路邊攤，以
    紙箱裝」等語，依其訊問及回答之內容，應非針對日期，而
    係有無交付（甲基）安非他命，應可認定，是自難以認至於
    證人即共犯郭朝義此部分所述與事實不符。
  8.另證人即共犯郭朝義其後雖證述改稱被告乙○○通知其轉告
    「阿原」聯絡劉泰山匯款，係因被告乙○○購買冬筍之貨款
    不足等語，惟證人即共犯郭朝義因本身亦涉嫌犯販賣、運輸
    第二級毒品甲基安非他命私運進口罪，衡情應係證人即共犯
    郭朝義為規避己身共犯刑責，因而為如此陳述，自不得依此
    作有利被告乙○○之認定。
  (九)上開林文棟之帳戶於89年3 月22日（即「阿原」以電話向證
    人即共犯郭朝義詢問林文棟帳戶之日）起，至89年4 月8 日
    （即被告乙○○入境）止，確曾有多筆10萬元款項匯入，此
    有合作金庫商業銀行東門分行95年10月27日合金東門營字第
    0950006314號函附分戶交易明細在卷可稽 (見本院更(一)卷第
    66～68頁）。至於該帳戶於89年3 月間並無匯款至大陸紀錄
    ，固有臺灣省合作金庫東門支庫89年11月10日合金東門營
    字第3861號函在卷 (見原審1 卷第170 頁）。但台灣地區與
    大陸地區因尚無法直接通匯，本不可能有由台灣地區金融機
    關匯款至大陸地區之紀錄，故尚不得以此為被告乙○○有利
    之認定。
  (十)被告乙○○販入本件扣案之甲基安非他命之代價，因被告乙
    ○○否認犯罪，而證人郭朝義亦未供述其明確金額，惟參酌
    本件扣案之第二級毒品甲基安非他命6 包，數量甚多，價值
    亦鉅，本不可能無償取得，且證人郭朝義亦供稱介紹被告乙
    ○○與劉泰山等人認識之目的，在於前往大陸地區洽購甲基
    安非他命（偵查卷第8 頁反面），而被告乙○○至大陸地區
    後，尚有因款項不足而聯絡證人郭朝義通知「阿原」、劉泰
    山付款；及劉泰山於89年4 月10日在臺南市○○路咖啡廳見
    面對帳後，尚有交付35萬元給被告乙○○等情，已如前述，
    足見本件扣案之甲基安非他命係被告乙○○在大陸地區以不
    詳金額販入甚明。再者，本件甲基安非他命，數量甚多，價
    值亦鉅，顯非一般為供己施用所購買數量情形，況被告乙○
    ○並無施用毒品紀錄，有被告前案紀錄表在卷足憑，且被告
    乙○○於89年4 月14日為警拘提後採尿送檢驗，呈甲基安非
    他命陰性反應，有高雄市政府衛生局煙毒尿液檢驗成績書附
    卷可稽 (見偵1 卷第81頁）。再者，如僅為供己施用，因在
    臺灣即有購買毒品管道，自無籌措龐大資金至大陸地區購買
    後，再運輸、私運進入臺灣地區，而遭受可能被查獲蒙受鉅
    大損失之理，從而，被告乙○○及郭朝義、劉泰山及「阿原
    」等人係意圖販賣而販入第二級毒品甲基安非他命，甚為顯
    明。再販賣第二級毒品甲基安非他命罪責重大，且查緝甚嚴
    ，而被告乙○○復無施用毒品惡習，被告乙○○苟非意圖營
    利，豈有干冒重責，自大陸地區販入數量甚多之第二級毒品
    甲基安非他命運輸進口，被告乙○○意圖營利而販賣第二級
    毒品甲基安非他命，亦足堪認定。
  (十一)又本件共犯郭朝義係經由「阿原」之介紹而與劉泰山認識，
    因知悉劉泰山有意自大陸地區販入甲基安非他命並走私來台
    ，而再介紹與其原即認識之被告乙○○與劉泰山等人認識，
    其等因而議定自大陸地區販入甲基安非他命並走私來台，而
    被告乙○○則許以事成後，給以共犯郭朝義10萬元報酬（尚
    未得款），業經共犯郭朝義在調查中陳述明確（偵查卷第7
    至8頁） ，復參酌通訊監察譯文中共犯郭朝義與被告乙○○
    及「阿原」間多次聯絡有關走私本件毒品事項，足見本案中
    之劉泰山及「阿原」應係主要出資者，而被告乙○○則係負
    責至大陸地區販入第二級毒品甲基安非他命及安排運輸、私
    運進入來臺事宜，共犯郭朝義則係負責居間聯絡及接應等事
    項。關於證人丙○○及甲○○之陳述部分，依其等陳述之內
    容，並不能為有利或不利之認定，附此敘明。又關於被告乙
    ○○等人走私甲基安非他命之數量，起訴書雖載為15公斤，
    惟依卷內證據，無法證明除扣案之甲基安非他命外，尚有其
    他甲基安非他命存在，自應認被告乙○○等人走私入境之甲
    基安非他命僅有扣案之數量。附此敘明。
  (十二)綜上所述，證人即共犯郭朝義之證述，足認與事實相符，自
    可採取，被告乙○○所辯其等係合資前往大陸地區購買冬筍
    等語，應無可採。被告乙○○販賣、運輸第二級毒品甲基安
    非他命管制物品私運進口，事證明確，犯行堪以認定。
四、按行為後法律有變更者，適用行為時之法律。但行為後之法
    律有利於行為人者，適用最有利於行為人之法律，刑法第2
    條第1 項定有明文。經查，被告行為後，懲治走私條例於91
    年6 月26日修正公布全文，並自公布日施行，修正前懲治走
    私條例第2 條第1 項規定：「私運管制物品進口﹑出口逾公
    告數額者，處七年以下有期徒刑，得併科新台幣二十萬元以
    下罰金。」，修正公布懲治走私條例第2 條第1 項規定：「
    私運管制物品進口、出口逾公告數額者，處七年以下有期徒
    刑，得併科新臺幣三百萬元以下罰金。」，經比較新舊法結
    果，以被告行為時之法律較有利被告。又被告行為後，刑法
    亦已經修正，並自95年7 月1 日施行，即應依上開規定比較
    適用，茲詳述如下：
  (一)修正前刑法第28條原規定：「二人以上共同『實施』犯罪之
    行為者，皆為共同正犯」，被告行為後，刑法第28條修正為
    ：「二人以上共同『實行』犯罪之行為者，皆為共同正犯」
    ，將舊法之「實施」修正為「實行」。原「實施」之概念，
    包含陰謀、預備、著手及實行等階段之行為，修正後僅共同
    「實行」犯罪行為始成立共同正犯。是新法共同正犯之範圍
    已有限縮，排除陰謀犯、預備犯之共同正犯。新舊法就共同
    正犯之範圍既因此而有所變動，自屬犯罪後法律有變更，經
    比較新舊法結果，以被告行為後之法律較有利被告。
  (二)修正前刑法第47條原規定：「受有期徒刑之執行完畢，或受
    無期徒刑或有期徒刑一部之執行而赦免後，五年以內再犯有
    期徒刑以上之罪者，為累犯，加重本刑至二分之一。」，修
    正後刑法第47條第1 項規定：「受徒刑之執行完畢，或一部
    之執行而赦免後，五年以內故意再犯有期徒刑以上之罪者，
    為累犯，加重本刑至二分之一。」，修正後刑法第47條關於
    累犯之規定，乃以出於故意再犯有期徒刑以上之罪者為限，
    是以修正後之累犯範圍已有所減縮，當屬科刑規範事項之變
    更，即應依「從舊從輕」原則比較新舊法之適用。經比較新
    舊法，自以被告行為後之法律對被告有利。
  (三)刑法第55條牽連犯之規定，業己刪除，則被告之犯行，因行
    為後新法業已刪除牽連犯之規定，此刪除雖非犯罪構成要件
    之變更，但顯已影響行為人刑罰之法律效果，自屬法律有變
    更，經比較新、舊法結果，以被告之行為時法律即舊法有利
    被告（最高法院95年第8 次刑事庭會議決議參照）。
  (四)刑法第33條第5 款亦經修正施行；修正後刑法第33條第5 款
    規定「罰金：新臺幣1,000 元以上，以百元計算之。」與修
    正前刑法第33條第5 款規定「罰金：1 元以上。」不同。比
    較新舊法結果，本件關於罰金部分以舊法較有利於被告。
  (五)又比較新舊法之罪刑孰為最有利，比較時應就罪刑有關之共
    犯、未遂犯、連續犯、牽連犯、結合犯，以及累犯加重、自
    首減輕暨其他法定加減原因（如身分加減）與加減例等一切
    情形，綜其全部罪刑之結果而為比較。經綜合上述之比較，
    因依修正前刑法規定論處，較有利於被告，故應適用修正前
    刑法規定。
五、按行政院依懲治走私條例第2 條第3 項法律授權公告毒品危
    害防制條例所列毒品屬甲項管制進出口物品，自淪陷區（大
    陸地區）私運物品進入本國自由地區（臺灣地區），或自本
    國自由地區私運物品前往淪陷區，其所私運之物品以管制物
    品論，屬於甲項之物品不限其數額，不得私運進出口。核被
    告乙○○所為，係犯毒品危害防制條例第4 條第2 項之販賣
    （其販賣部分因起訴書已載明被告乙○○係「私運第二級毒
    品進口販售牟利之意圖」，足認此部分已經起訴，本院自應
    予以審理）、運輸第二級毒品罪及懲治走私條例第2 條第1
    項、第12條之私運管制物品進口罪。被告乙○○與郭朝義、
    劉泰山、「阿原」就上開犯行間，有犯意聯絡及行為分擔，
    均為共同正犯。又被告乙○○所犯上開運輸第二級毒品罪、
    私運管制物品進口罪2 罪間，有一行為而觸犯數罪名之想像
    競合關係，為想像競合犯，應依刑法第55條規定，從一較重
    之運輸第二級毒品罪處斷。再被告乙○○所犯販賣、運輸第
    二級毒品罪間，有方法目的之牽連犯裁判上一罪關係，應依
    修正前刑法第55條規定，從一較重之販賣第二級毒品罪處斷
    。至被告乙○○持有第二級毒品甲基安非他命低度行為，為
    販賣第二級毒品甲基安非他命之高度行為所吸收，故不另論
    罪。被告乙○○前因偽造文書案件，於86年間經法院判處有
    期徒刑4 月確定，於86年7 月11日縮刑期滿執行完畢，有被
    告前案紀錄表在卷可按，其受有期徒刑之執行完畢，5 年以
    內再犯有期徒刑以上之本罪，為累犯，除法定刑無期徒刑部
    分外，應依修正前刑法第47條規定加重其刑。
六、原審以被告乙○○事證明確，予以論罪科刑，固非無見。惟
    查：(一)被告乙○○另犯毒品危害防制條例第4 條第2 項之販
    賣第二級毒品罪，已如前述，原審判決未予論罪，尚有疏漏
    。(二)共犯郭朝義係於89年4 月13日下午2 時30分許，為警查
    獲。原審判決事實欄記載89年4 月13日2 時30分許，亦有錯
    誤。(三)原判決未及比較新舊法之適用，亦有未洽。被告乙○
    ○上訴意旨否認犯罪，指摘原判決不當，雖無理由，惟原審
    判決既有上開可議之處，仍應由本院將原判決關於被告乙○
    ○部分撤銷改判。爰審酌被告乙○○為謀不法利益，販賣、
    運輸、私運第二級毒品甲基安非他命進口，且驗後淨重6647
    .6 公 克，數量甚多，危害國民身體健康及社會之安寧秩序
    ，又被告乙○○行為未坦承錯誤，惟念及上開毒品尚未流入
    市面造成實際危害，被告乙○○亦無實際利得等一切情狀，
    量處如主文所示之刑。扣案第二級毒品甲基安非他命6 包（
    驗後淨重6647.6公克）、陶瓷製漏斗、玻璃製過濾瓶各1 個
    上殘留之甲基安非他命均為毒品，應依毒品危害防制條例第
    18條第1 項前段規定宣告沒收銷燬之。包裝袋6 個為被告乙
    ○○與共犯所有供包裝第二級毒品甲基安非他命所用之物，
    應依毒品危害防制條例第19條第1 項規定宣告沒收。又陶瓷
    製漏斗、玻璃製過濾瓶各1 個、濾紙1 包、玻璃攪拌棒1 支
    、氫氧化納1 瓶（500 公克）、活性炭素2 包（共2 公斤）
    ，均為被告乙○○與共犯所有，預備漂白前開毒品。使其品
    相較佳而易於販賣，自屬供犯罪預備之物，應依刑法第38條
    第1 項第2 款規定宣告收。
五、同案被告郭朝義部分，已經原審判決確定，附此敘明。
據上論結，應依刑事訴訟法第369 條第1 項前段、第364 條、第
299 條第1 項前段，毒品危害防制條例第4 條第1 項、第18條第
1 項前段、第19條第1 項，刑法第38條第1 項第2 款、懲治走私
條例第2 條第1 項、第12條，刑法第11條、第2 條第1 項、修正
前刑法第28條、第55條、第47條，判決如主文。
本案經檢察官陳建年到庭執行職務。
中    華    民    國    97    年    5     月    15    日
                  刑事第三庭    審判長法  官  周賢銳
                                      法  官  黃憲文
                                      法  官  黃仁松
以上正本證明與原本無異。
如不服本判決應於收受本判決後10日內向本院提出上訴書狀，其
未敘述上訴理由者，並得於提起上訴後10日內向本院補提理由書
狀（均須按他造當事人之人數附繕本）「切勿逕送上級法院」。
中    華    民    國    97    年    5     月    15    日
                                      書記官  馬蕙梅
附錄本件判決論罪科刑法條：
毒品危害防制條例第4條
製造、運輸、販賣第一級毒品者，處死刑或無期徒刑；處無期徒
刑者，得併科新臺幣 1 千萬元以下罰金。
製造、運輸、販賣第二級毒品者，處無期徒刑或 7 年以上有期徒
刑，得併科新臺幣 7 百萬元以下罰金。
製造、運輸、販賣第三級毒品者，處 5 年以上有期徒刑，得併科
新臺幣 5 百萬元以下罰金。
製造、運輸、販賣第四級毒品者，處 3 年以上 10 年以下有期徒
刑，得併科新臺幣 3 百萬元以下罰金。
製造、運輸、販賣專供製造或施用毒品之器具者，處 1 年以上 7
年以下有期徒刑，得併科新臺幣 1 百萬元以下罰金。
前五項之未前五項之未遂犯罰之。
懲治走私條例第2條
私運管制物品進口、出口逾公告數額者，處 7 年以下有期徒刑，
得併科新臺幣 3 百萬元以下罰金。
前項之未遂犯罰之。
第 1 項所稱管制物品及其數額，由行政院公告之。
附表：
┌──┬───────┬──────────────────────────┐
│編號│ 時間及通話人 │    通          話          內          容          │
├──┼───────┼──────────────────────────┤
│1   │89年1 月3 日  │許：怎樣？                                          │
│    │乙○○與郭朝義│郭：你明天一定要趕下來。                            │
│    │              │許：為什麼？                                        │
│    │              │郭：人家在急了，你說這樣？                          │
│    │              │許：是這邊的，還是那邊的？                          │
│    │              │郭：是台南這邊的，要接大陸那邊的……許：這樣哦？    │
│    │              │郭 ：對呀！那你還不下來？                           │
│    │              │許：我知道，你先匯一點上來，我坐飛機較輕鬆。        │
│    │              │郭：去南京四路二段坐到鹽水，阿原都在等。大條錢我不會│
│    │              │    替你花掉，要給你的。                            │
│    │              │許：明天我坐車再打給你。                            │
├──┼───────┼──────────────────────────┤
│2   │89年1月3日    │郭：乙○○明天才會下來。                            │
│    │郭朝義與「阿原│原：他們要去「阿辣仔」（大陸）玩，就不知我們這      │
│    │」            │    邊怎樣？機票都已經訂好了，初六，再拖兩天就來不及│
│    │              │    ，那邊的茶‧‧‧‧‧‧都比較緊了，他下來我們要怎│
│    │              │    麼和他講比較好？                                │
│    │              │郭：我們就和他講「一七」啊！                        │
│    │              │原：我是怕他還想賺‧‧‧‧‧‧郭：不會，我有和他講過│
│    │              │    了。                                            │
│    │              │原：我是說還有一個多月來拼是有夠了，明天到再打給我。│
├──┼───────┼──────────────────────────┤
│3   │89年1月4日    │原：我在市內（台南市），你看怎麼樣？                │
│    │「阿原」與郭朝│郭：你有和他講嗎？（指乙○○）原：有講，但是現在就是│
│    │義            │    要湊那麼多，沒有啊！沒有的話，就是要和你說另外別│
│    │              │    種那個‧‧‧                                    │
├──┼───────┼──────────────────────────┤
│4   │89年1月8日    │郭：我們的「別墅」找到了嗎？                        │
│    │郭朝義與「阿原│原：還有有呢！還有找到，昨天還在聯絡那種的，等一下看│
│    │」            │    怎樣我會再和你聯絡。                            │
├──┼───────┼──────────────────────────┤
│5   │89年1月8日    │原：現在是說，他們想說可否打電話給「高仔」（指乙○○│
│    │郭朝義與「阿原│    ），台北那個組頭，跟他說「按」（延）下星期再出發│
│    │」            │    ，在下牌這樣，要做一次下，不要弄成兩次，弄大一點│
│    │              │    ，再來給我們用，因為這樣要弄兩組，你想這樣好嗎？│
│    │              │    我認為這樣比較漂亮，應該不要緊吧？做一次弄了。  │
│    │              │郭：是慢一星期再下嗎？                              │
│    │              │原：對呀！本來週一要出發嘛！「按」到下星期，讓他們手│
│    │              │    上有「股票」什麼的，脫一脫，才有錢一起弄啊！「高│
│    │              │    仔」不是另外要加入一組，也是要先拿給人家，要大條│
│    │              │    現金一起用。                                    │
│    │              │郭：對，好原：是說，現在愈做愈大條呢！萬一出錘，真不│
│    │              │    知要怎樣呢？你看應該不會吧！我已經山窮水盡了。  │
│    │              │郭：現在是可以成，不能敗了。                        │
│    │              │原：現在早前不是都要兩斗嗎？現在只要一斗就好了。    │
├──┼───────┼──────────────────────────┤
│6   │89年1月9日    │郭：慢一星期出發啊！                                │
│    │郭朝義與乙○○│許：週二啦！                                        │
│    │              │郭：不是啦！再下去那個星期啦！                      │
│    │              │許：要這樣子嗎？                                    │
│    │              │郭：他要多「傳」一些啦！「牌支」要多下一點啦！      │
│    │              │許：有多少個明牌了？怎麼又會這樣了？                │
│    │              │郭：他們想要做一次下一下，不必這樣麻煩了。          │
│    │              │許：好，不能再改了，我有跟人家約好了，有約時間了。  │
│    │              │郭：你和人家說一下，「牌支」要多「傳」幾組，要延。  │
│    │              │許：不要緊啦！                                      │
├──┼───────┼──────────────────────────┤
│7   │89年1月12日   │原：他那是郵局的嗎？我等一下去匯。                  │
│    │「阿原」與郭朝│郭：「牌支」號嗎要順便「那個」‧‧‧‧‧‧原：等一下│
│    │義            │    就知道了。                                      │
│    │              │郭：我有交代他五點和我聯絡，我要報牌支總數。        │
├──┼───────┼──────────────────────────┤
│8   │89年1月12日   │郭：他現在去匯了。                                  │
│    │郭朝義與乙○○│許：你不叫他多匯一些？我身上都沒錢了。              │
│    │              │郭：你過去那邊就對了，你煩惱這個幹什麼？機票有夠就好│
│    │              │    了。                                            │
│    │              │許：你用講的很輕鬆‧‧‧‧‧‧郭：我和你講，這是我們│
│    │              │    自己要用的，不像在那邊你過去他們就在那邊等你    │
├──┼───────┼──────────────────────────┤
│9   │89年1月13日   │郭：你差不多五點再打給我，用公用電話。              │
│    │郭朝義與乙○○│許：「那個」有用起來嗎？                            │
│    │              │郭：有啦！                                          │
│    │              │許：有用好了嗎？                                    │
│    │              │郭：這個你不必煩惱啦！你機票定好就好了。            │
│    │              │許：訂好了啦！                                      │
│    │              │郭：「那個」有了啦！我現在聯絡不上，五點我們再說，記│
│    │              │    得用公共電話，看「牌」最後開幾號，再拿給你。    │
├──┼───────┼──────────────────────────┤
│10  │89年1月19日   │郭：他們回來了沒有？有「順路」嗎？                  │
│    │「阿原」與郭朝│原：有呢！早上回來的，他還沒回來嘛！                │
│    │義            │郭：他還在那邊等他們，那個的‧‧‧‧‧‧原：對，用一│
│    │              │    用，他就馬上過去，他那邊都是「筍仔」嗎？        │
│    │              │郭：對。                                            │
├──┼───────┼──────────────────────────┤
│11  │89年1月24日   │原：從現在起，「劉仔」（指劉泰山）起會了，這樣應該沒│
│    │「阿原」與郭朝│    問題了，我晚一點再打給你。                      │
│    │義            │郭：好。                                            │
├──┼───────┼──────────────────────────┤
│12  │89年1 月24日  │郭：他又忽然怎麼說那個「什仔」沒有，改用十多台的「石│
│    │郭朝義與「阿原│    子」？                                          │
│    │」            │原：對呀！他們就講好了啊！很早就講好了，已經好幾天了│
│    │              │    。                                              │
│    │              │郭：既然已經好幾天了，他那天怎麼又打給我？          │
│    │              │原：那一天呀？                                      │
│    │              │郭：就我打給你的那一天。                            │
│    │              │原：對呀！就是你打給我，我叫他馬上和他聯絡，現在應該│
│    │              │    沒有問題了，拜託不要再有狀況了，不然真是‧‧‧‧│
│    │              │    ‧‧沒有辦法了，不是啦！他這裡的「石子」進來都沒│
│    │              │    有利潤了‧‧‧‧‧‧改天再和你講，大家‧‧‧‧‧│
│    │              │    ‧，我還要親自去接這些東西，（很痛苦）你知道嗎？│
│    │              │    我是說，那不要緊，這兩次拼一拼，弄完‧‧‧‧‧‧│
│    │              │    ，算說我們就用自己的「工作路」，「高仔」在那邊稍│
│    │              │    「退」一下（休息），可以啦！可以拼一下，不會像阿│
│    │              │    昌那樣                                          │
│    │              │郭：我是覺得他怎會忽然說那些，我這兩天在修房子，沒空│
│    │              │    。                                              │
│    │              │原：那不是你很早就和我講了，我打去，他們就講好了。  │
│    │              │郭：我以為都沒打給你，我在家油漆。                  │
│    │              │原：有啦！那個應該不要緊吧！不然我真的在弄還心驚膽跳│
│    │              │    呢！每一天都拼「硬」的。                        │
│    │              │郭：不會啦！                                        │
│    │              │原：「老師」，還是照我的方式來走，不要去，我發覺他們│
│    │              │    不是真的做工作。                                │
│    │              │郭：我和你說，「阿原」，外面你負責，裡面我負責，我說│
│    │              │    這樣就這樣，我不會去改變就對了。                │
│    │              │原：只要我們那些‧‧‧‧‧‧，一些那種的，進來都是，│
│    │              │    我們如果不說價錢，「安仔」哦‧‧‧‧‧‧郭：（打│
│    │              │    斷）不要說那些。                                │
│    │              │原：是、是、是。                                    │
│    │              │郭：我明天要去高雄，我和你講的那些要來巡一巡。      │
├──┼───────┼──────────────────────────┤
│13  │89年1月30日   │原：你在幹嘛？                                      │
│    │郭朝義與「阿原│郭：在油漆。                                        │
│    │」            │原：這兩天好無聊，在咖啡廳坐，看你有沒有出來？      │
│    │              │郭：沒有。                                          │
│    │              │原：乾脆來山上休息一陣，這幾天我好多朋友都被抓去，都│
│    │              │    在公共場所門口等，這陣子要小心點。              │
│    │              │郭：這些地方所以都不能去。                          │
├──┼───────┼──────────────────────────┤
│ 14 │89年2月5日    │郭：「高仔」早上打來說初三（二月七日）要下來談。    │
│    │「阿原」與郭朝│原：我也是有些事情，見面再談好了。                  │
│    │義            │                                                    │
├──┼───────┼──────────────────────────┤
│15  │89年2月21日   │原：我有和他們商量那些了，想要和你講一下，電話中不方│
│    │「阿原」與郭朝│    便講啊！                                        │
│    │義            │郭：好，我等他們回來，快到了，我去車站載他們，大概傍│
│    │              │    晚吧！                                          │
├──┼───────┼──────────────────────────┤
│16  │89年3月13日   │原：朋友（乙○○）還沒有消息哦？                    │
│    │郭朝義與「阿原│郭：還沒，他如發落好就馬上‧‧‧‧‧‧原：外國那邊又│
│    │」            │    打來呢！                                        │
│    │              │郭：說什麼？                                        │
│    │              │原：我說你去中國辦事情，要聯絡，他說他也是還沒準備好│
│    │              │    ，叫我們準備一下。                              │
│    │              │郭：對啦！我們先發落再打算啦！                      │
│    │              │原：那個ＯＯ打來的，自己去接的，看怎樣會再打給我，我│
│    │              │    再和你聯絡。                                    │
├──┼───────┼──────────────────────────┤
│17  │89年3月20日   │原：朋友（乙○○）還沒有消息嗎？                    │
│    │「阿原」與郭朝│郭：都還沒有打電話，都過去那麼久了，要回來才在講錢，│
│    │義            │    過去七、八天了，一通電話也沒有，不想講他了。    │
│    │              │原：不是啦！二百多是有了啦！我真的沒辦法，我也不知道│
│    │              │    要怎麼講。                                      │
│    │              │郭：應該過去還要什麼，也要全部講一講，才過去，不是過│
│    │              │    去才再打電話‧‧‧‧‧‧                        │
│    │              │郭：先前他買「燙筍」是什麼人的錢？                  │
│    │              │原：是「高仔」的錢，和這些沒關係，罵他打電話看如何？│
│    │              │郭：那天他打來，我馬上打給他，他又打給我，我告訴他那│
│    │              │    些原料要誰付，事先應該要說清楚，我叫他自己想辦法│
│    │              │    。                                              │
├──┼───────┼──────────────────────────┤
│18  │89年3月22日   │原：我這邊「帳號」搞不見了。                        │
│    │「阿原」與郭朝│郭：我這裡有，我有向他問（指乙○○）原：那好，幾號？│
│    │義            │郭：你有筆嗎？合作金庫東門支庫，帳號00000000│
│    │              │    七六五七三，林文棟，再來你打傳真那支，００二八六│
│    │              │    0000000000找「許仔」就好。            │
├──┼───────┼──────────────────────────┤
│19  │89年3月24日   │原：不要緊，他們那邊說沒有，我先去向別人調頭寸。    │
│    │「阿原」與郭朝│郭：數額沒超過，是不要緊啦！要付的數額還沒超過啦！要│
│    │義            │    付他們的。                                      │
│    │              │原：你是說「大陸」那邊嗎？                          │
│    │              │郭：對，包括回來的‧‧‧‧‧‧原：對呀！不是說還要匯│
│    │              │    十萬元過去？                                    │
│    │              │郭：二十的樣子呢！                                  │
│    │              │原：沒啦！我跟他說十萬而已，本來說一半一半，他是只差│
│    │              │    十五而已，我和他說我這裡只能湊十萬而已，他們是有│
│    │              │    ，但沒人要拿出來。                              │
├──┼───────┼──────────────────────────┤
│20  │89年3月25日   │原：有了啦！                                        │
│    │「阿原」與郭朝│郭：那我打過去告訴他。（外出打電話）                │
│    │義            │                                                    │
├──┼───────┼──────────────────────────┤
│21  │89年4月1日    │原：朋友回來了嗎？有沒有消息？                      │
│    │「阿原」與郭朝│郭：說「清明」要回來，結果也沒再打來。              │
│    │義            │原：如有，告訴我一下。                              │
│    │              │郭：我會馬上和你聯絡。                              │
├──┼───────┼──────────────────────────┤
│22  │89年4月8日    │郭：因為我們人家說那樣，現在時候到了，人家來，又讓他│
│    │「阿原」與郭朝│    空跑一趟，變成下次我們要有什麼‧‧‧‧‧‧      │
│    │義            │原：沒辦法已約在台南了，用好我馬上給你拿下去，我再和│
│    │              │    你聯絡。                                        │
│    │              │郭：他有叫我也要替他弄，他只拿那些要來找我而已。    │
├──┼───────┼──────────────────────────┤
│23  │89年4月11日   │原：你在哪裡？                                      │
│    │「阿原」與郭朝│原：照我和你說的，這樣好啦！我                      │
│    │義            │    們比較有啦！我有算啦！我們如果「一粒」（一公斤）│
│    │              │    二十七（萬）給人家，還有八百多萬，也是一次工啊！│
│    │              │郭：好啦！好啦！                                    │
└──┴───────┴──────────────────────────┘


司法院資訊處製作；財團法人民間司法改革基金會備份。
